【裁判字號】    89,台非,456
【裁判日期】    891130
【裁判案由】    違反食品衛生管理法
【裁判全文】
最高法院刑事判決                                八十九年度台非字第四五六號
    上訴人  最高法院檢察署檢察總長
    被  告  甲○○
右上訴人因被告違反食品衛生管理法案件，對於台灣高等法院台南分院中華民國八十
九年八月三十一日（原判決誤載為同年八月二十四日，非常上訴書誤載為同年九月四
日）第二審確定判決（八十九年度上更(一)字第二六六號，起訴案號：台灣雲林地方法
院檢察署八十六年度偵字第三一七八號），認為違法，提起非常上訴，本院判決如左
：
    主  文
原判決撤銷，由台灣高等法院台南分院依判決前之程序更為審判。
    理  由
非常上訴理由稱：「按判決適用法則不當者，為違背法令，刑事訴訟法第三百七十八
條定有明文。又行為後法律有變更者，適用裁判時之法律，但裁判前之法律有利於行
為人者，適用最有利於行為人之法律，刑法第二條第一項亦有明文規定。本件原判決
認被告於（民國）八十五年五月間起，違反食品染有病原菌，不得販賣之規定，購入
罹患口蹄疫豬隻，屠宰販賣，觸犯食品衛生管理法第十一條第四款之規定，而依同法
第三十二條（漏載第一項）第一款處罰，惟查裁判時（八十九年八月二十四日，按係
同年八月三十一日之誤）之食品衛生管理法已於八十九年二月九日修正，修正為行政
罰，依上開刑法第二條第一項之規定，自應適用修正後之法律。乃原判決竟引用修正
前之法律論處，自有判決適用法則不當之違法。案經確定，爰依刑事訴訟法第四百四
十一條、第四百四十三條提起非常上訴，以資糾正」等語。
按非常上訴，乃對於審判違背法令之確定判決所設之救濟方法。依法應於審判期日調
查之證據，未予調查，致適用法令違誤，而顯然於判決有影響者，該項確定判決，即
屬判決違背法令，應有刑事訴訟法第四百四十七條第一項第一款規定之適用，司法院
大法官釋字第一八一號著有解釋。本件原判決認定，被告甲○○自八十五年五月間起
，至八十六年六月十三日止，違反食品染有病原菌，不得販賣之規定，購入罹患口蹄
疫之豬隻屠宰販賣，違反食品衛生管理法第十一條第四款之規定，而依同法第三十二
條第一項第一款論處罪刑。惟查行為後法律有變更者，適用裁判時之法律，但裁判前
之法律有利於行為人者，適用最有利於行為人之法律，刑法第二條第一項定有明文。
又犯罪後之法律已廢止其刑罰者，應諭知免訴之判決，刑事訴訟法第三百零二條第四
款亦有明文。被告行為後，食品衛生管理法已於八十九年二月九日修正公布，同年月
十一日生效，原第三十二條第一項第一款之罪，關於單純違反第十一條第四款之規定
者，修正為行政罰；關於致危害人體健康者，改列於第三十四條第一項，除修正刑度
外，並增列「致危害人體健康者」，為構成要件。原審於八十九年八月三十一日（原
判決誤載為同年八月二十四日）判決時，其據以論罪科刑之上開條文，業經修正公布
並已生效，乃原判決並未依刑法第二條第一項規定，為適用法律之比較，即遽行判決
，已有判決不適用法則之違法。又被告販賣染有病原菌之食品，是否致危害人體健康
，攸關被告是否應負刑責，原審未予調查審認，即逕依裁判前之法律論處罪刑，致適
用法令違誤，而顯然於判決有影響。案經確定，且對被告不利，非常上訴意旨執以指
摘，洵有理由，惟被告之行為是否致危害人體健康，尚未明瞭，為期事實明確及為維
持被告之審級利益，應將原判決撤銷，由原審法院依判決前之程序更為審判，以資救
濟。另食品衛生管理法於八十九年二月九日修正公布時，原第三十二條第一項第一款
之罪，除單純違反第十一條第四款之規定者，修正為行政罰外；致危害人體健康者，
改列於第三十四條第一項，仍為刑事罰，已見前述。非常上訴意旨認修正後，僅有行
政罰云云，尚有誤會，併此敘明。
據上論結，應依刑事訴訟法第四百四十七條第二項前段，判決如主文。
中      華      民      國    八十九    年     十一     月     三十     日
                              最高法院刑事第十一庭
                                  審判長法官  陳  炳  煌
                                        法官  陳  正  庸
                                        法官  陳  世  雄
                                        法官  吳  信  銘
                                        法官  徐  文  亮
      右正本證明與原本無異
                                              書  記  官
中      華      民      國    八十九    年     十二     月      四      日


司法院資訊處製作；財團法人民間司法改革基金會備份。
